【裁判字號】    99,簡上,291
【裁判日期】    990827
【裁判案由】    賭博等
【裁判全文】
臺灣板橋地方法院刑事判決             99年度簡上字第291號
公  訴  人  臺灣板橋地方法院檢察署檢察官
上  訴  人
即  被  告  甲○○
上列上訴人即被告因賭博等案件，不服本院98年度簡字第10129
號中華民國99年1 月26日第一審判決（聲請簡易判決處刑案號：
98年度偵字第27789 號），提起上訴，本院管轄之第二審合議庭
判決如下：
    主  文
上訴駁回。
    事  實
一、甲○○與真實姓名年籍不詳綽號「小黑」之成年男子（聲請
    簡易判決處刑書略載「男子」，茲予補充），共同基於意圖
    營利聚眾賭博之犯意，自民國98年6 月間某日起，在不詳地
    點，以「君子運動網」網站（網址：http:www.JZ688.net）
    經營網路賭博，先由「小黑」提供該網站之帳號及密碼，再
    由甲○○將前開賭博網站之帳號及密碼提供給丙○○（其賭
    博犯行，業經原審判刑確定）及不特定賭客，由其等依所取
    得之帳號及密碼，以網際網路連線進入上開賭博網站等虛擬
    賭博場所下注簽賭，而聚集不特定之賭客與「小黑」（聲請
    簡易判決處刑書誤載為「甲○○」，茲予更正）對賭，賭博
    方式係以國內外職棒比賽為簽賭標的，每注新臺幣（下同）
    100 元至5,000 元不等，凡押中比賽結果者，即得依網站預
    設賠率表計算之賭金；未押中者，所繳之賭金歸「小黑」所
    有，甲○○則在賭金中抽取1.5%之佣金。又於98年10月7 日
    4 時50分許，在臺北縣板橋市○○路○ 段351 號前，因與丙
    ○○發生簽賭糾紛，竟基於恐嚇之犯意，拔出不具殺傷力之
    空氣槍1 枝（槍枝管制編號0000000000號，含瓦斯氣瓶1 個
    及鋼珠4 顆，聲請簡易判決處刑書誤載為「1 支」及漏載「
    1 個」，下同，均予更正補充）指向丙○○，致丙○○心生
    畏懼，並足生危害於丙○○生命、身體之安全後逃逸，嗣於
    同日5 時許，為警在上址巡邏查獲，並扣得上揭空氣槍1 枝
    （含瓦斯氣瓶1 個及鋼珠4 顆）。
二、案經臺北縣政府警察局海山分局移送臺灣板橋地方法院檢察
    署檢察官偵查後聲請簡易判決處刑。
    理  由
壹、有關證據能力部分：刑事訴訟法第159 條第1 項雖規定，被
    告以外之人於審判外之言詞或書面陳述，除法律有規定外，
    不得作為證據。惟同法第159 條之5 明定：「被告以外之人
    於審判外之陳述，雖不符前4 條之規定，而經當事人於審判
    程序同意作為證據，法院審酌該言詞陳述或書面陳述作成時
    之情況，認為適當者，亦得為證據。」、「當事人、代理人
    或辯護人於法院調查證據時，知有第159 條第1 項不得為證
    據之情形，而未於言詞辯論終結前聲明異議者，視為有前項
    之同意。」，其立法理由在於傳聞證據未經當事人之反對詰
    問予以核實，乃排斥其證據能力。惟當事人如放棄對原供述
    人之反對詰問權，於審判程序表示同意該等傳聞證據可作為
    證據，此時，法院除認該傳聞證據欠缺適當性外，自可承認
    其證據能力。又當事人、代理人或辯護人於調查證據時，知
    有刑事訴訟法第159 條第1 項不得為證據之情形，卻表示「
    對於證據調查無異議」、「沒有意見」等意思，而未於言詞
    辯論終結前聲明異議者，應視為已有將該等傳聞證據採為證
    據之同意，最高法院93年度台上字第3533號、94年度台上字
    第2976號判決亦採同一見解。經查：本案被告甲○○及檢察
    官於本院準備程序，對於下列經本院調查之證據方法，均表
    示對證據能力不爭執，復於審判期日就本院一一提示之前揭
    證據方法於言詞辯論終結前，均亦未就所調查之證據主張有
    刑事訴訟法第159 條第1 項不得為證據之情形，是參照上開
    說明要旨，本案經調查之證據，均有證據能力，合先敘明。
貳、實體方面：
一、訊據被告甲○○固坦認伊與「小黑」共同為前開賭博，及伊
    於前開時、地，持扣案之空氣槍1 枝對著告訴人陳永峰之事
    實，惟矢口否認有何恐嚇之犯行，並辯稱：因陳永峰追打伊
    ，伊始拿出隨身攜帶的空氣槍指著陳永峰，要他不要再靠近
    伊，但伊並沒有說什麼話，伊係為了保護自己，且警察有看
    到陳永峰打伊云云置辯。經查：
(一)、被告與「小黑」共同於前開時間，以前開方式為賭博行為，
    業據被告坦認不諱，核與證人陳永峰於警詢及偵訊時具結證
    述之情節相符，並有君子運動網站首頁列印畫面1 張在卷足
    稽，是被告前開自白核與事實相符，堪以採信。故上開事實
    ，洵堪認定屬實。
(二)、又查被告於前開時、地，持前開扣案之空氣槍指著告訴人陳
    永峰乙節，業據被告坦認屬實，核與證人陳永峰、蔡旻峻於
    警詢時證述之情節大致相符，並有臺北縣政府警察局海山分
    局搜索扣押筆錄暨扣押物品目錄表1 份、扣案之空氣槍照片
    1 張附卷可證，而扣案之空氣槍1 枝經送鑑驗結果認：送鑑
    空氣槍1 枝（槍枝管制編號0000000000），係氣體動力式槍
    枝，以小型高壓氣體鋼瓶內氣體為發射動力，經以金屬彈丸
    測試3 次，其中彈丸（直徑6.0mm 、重量0.88g ）最大發射
    速度為103 公尺/ 秒，計算其動能為4.6 焦耳，換算其單位
    面積動能為16焦耳/ 平方公分等情，此有內政部警政署刑事
    警察局98年11月5 日刑鑑字第0980150947號鑑驗書1 份（詳
    見偵查卷第53至55頁）附卷足證，並有扣案之空氣槍1 枝（
    含瓦斯氣瓶1 個及鋼珠4 顆）可證。再按刑法上所謂恐嚇，
    祇須行為人以足以使人心生畏怖之情事告知他人即為已足，
    其通知危害之方法並無限制，凡一切以直接之言語、舉動，
    或其他足使被害人理解其意義之方法或暗示其如不從將加危
    害，而使被害人心生畏怖者，均應包括在內。而該言語或舉
    動是否足以使他人生畏怖心，應依社會一般觀念衡量之，如
    行為人之言語、舉動，依社會一般觀念，均認係惡害之通知
    ，而足以使人生畏怖心時，即可認屬恐嚇，最高法院22年度
    上字第1310號判例、73年度臺上字第1933號判決、84年度臺
    上字第813 號判決意旨足資參照。承上所述，被告持扣案之
    空氣槍指著證人陳水峰，衡諸社會一般觀念，此種行動之威
    嚇，足令一般人感覺生命、身體受到威脅，且觀諸扣案之前
    開空氣槍照片所示（詳見偵查卷第32頁），該空氣槍外觀與
    真槍相仿，一般人不易辨別其真偽，而槍枝之殺傷力令人生
    畏，則渠等前開行為於客觀上已可認屬惡害之通知，並達足
    使人心生畏怖之程度，證人陳水峰當時確有心生恐懼之感無
    訛。況參酌被告先於警詢及第一次偵訊時供稱：伊拿槍嚇陳
    永峰，作勢不要靠近伊，伊看到警察前來時，伊把槍丟棄在
    地上，且向警方坦承該空氣槍是伊所有，但當時陳永峰有出
    手打伊臉部；陳永峰等警察到達現場後還有揍伊一拳云云（
    詳見偵查卷第11、38頁），但於第二次偵訊時卻供稱：在街
    上伊攔警車時，陳永峰用拳頭打伊一拳云云（詳見偵查卷第
    44 頁 ），及於本院訊問時供稱：警察有看到陳永峰打伊云
    云（詳見本院卷第21頁反面），是針對證人陳永峰於何處毆
    打被告乙節，被告前後供述不一，且證人即員警乙○○、丁
    ○○於本院審理時均具結證稱：沒有看到陳永峰與被告拉扯
    ；沒有看到被告被打，且被告身上沒有傷勢等語（詳見本院
    卷第36頁、第37頁反面）明確，以及被告於警詢時自承：伊
    臉部沒有明顯外傷等語（詳見偵查卷第11頁）至明，則被告
    辯稱：因陳永峰打伊，伊為了保護自己，始拿槍出來云云，
    顯屬事後卸責之詞，不足採信。則被告前開持扣案之空氣槍
    恐嚇證人陳永峰之事實，堪予認定無訛。
(三)、綜上所述，被告前開賭博及恐嚇之行為，事證明確，被告犯
    行堪以認定，應予依法論科。
二、按刑法第268 條圖利供給賭博場所罪，本不以其場所為公眾
    得出入者為要件，而所謂之「賭博場所」，只要有一定之所
    在可供人賭博財物即可，非謂須有可供人前往之一定空間場
    地始足為之。且以現今科技之精進，電話、傳真、網路均可
    為傳達賭博訊息之工具，例如主觀上有營利意圖而提供網址
    供人賭博財物者，亦屬提供賭博場所之一種，而以傳真或電
    話之方式簽注號碼賭博財物，與親自到場簽注賭博財物，僅
    係行為方式之差異而已，並不影響其為犯罪行為之認定，最
    高法院94年度台非字第108 號判決意旨參照。又所稱「聚眾
    賭博」，係指聚集不特定人參與賭博之行為，且縱未於現實
    上同時糾集多數人於同一處所，而係聚集眾人之財物進行賭
    博者，例如職棒簽賭、六合彩組頭以電話、傳真之方式供人
    簽賭之行為，亦屬之。查被告與真實姓名年籍不詳綽號「小
    黑」之成年男子基於營利之意圖，利用網際網路之職業棒球
    簽賭網站為資訊平台，由「小黑」提供網站之帳號密碼予被
    告，再由被告轉交予各賭客，讓「小黑」與各賭客對賭，可
    達成聚集不特定多數人參與賭博之目的，即應依刑法第268
    條論科。是核被告所為，係分別犯刑法第266 條第1 項前段
    之普通賭博罪、同法第268 條之意圖營利供給賭博場所罪及
    意圖營利聚眾賭博罪、同法第305 條恐嚇危害安全罪。被告
    就上揭賭博犯行與真實姓名年籍不詳綽號「小黑」之人間，
    具有犯意聯絡及行為分擔，為共同正犯。被告自98年6 月間
    某時起至98年10月止，多次提供賭博場所、聚眾賭博，及與
    同案被告丙○○等賭客對賭之犯行，於自然概念上雖屬數行
    為，然依本件具體狀況，被告係以營業之意思而持續為之，
    均屬基於營業動機之單一犯罪計劃接續所為之集合行為，於
    法律評價上為營業犯性質之集合犯，而俱屬包括一罪之實質
    上一罪。又被告一行為賭博觸犯上開三賭博罪名，為想像競
    合犯，應依刑法第55條之規定，從一重之意圖營利聚眾賭博
    罪處斷。另被告所犯意圖營利聚眾賭博罪與與恐嚇危害安全
    罪，犯意各別，應分論併罰。
三、原審以被告犯行明確，依刑事訴訟法第449 條第1 項前段、
    第3 項、第454 條第2 項、第450 條第1 項，刑法第28條、
    第268 條、第305 條、第55條、第41條第1 項前段、第51條
    第5 款、第38條第1 項第2 款，刑法施行法第1 條之1 ，分
    別量處有期徒刑3 月、4 月，且均諭知易科罰金之折算標準
    ，並定應執行之刑，併將扣案之空氣槍1 枝（槍枝管制編號
    0000000000號，含瓦斯氣瓶1 個及鋼珠4 顆），宣告沒收，
    認事用法，核無不合，量刑亦屬妥適。被告上訴仍執前詞否
    認恐嚇犯行，求予撤銷改判，為無理由，應予駁回。
四、被告於審判期日經合法傳喚，無正當理由不到庭，爰不待其
    陳述，逕以一造辯論而為判決。
據上論斷，應依刑事訴訟法第455 條之1 第1 項、第3 項、第36
8 條、第371 條，判決如主文。
本案經檢察官黃致中到庭執行職務。
中    華    民    國    99    年    8     月    27    日
                  刑事第十四庭  審判長法  官  林淑婷
                                      法  官  陳昭筠
                                      法  官  饒金鳳
以上正本證明與原本無異。
本件不得上訴。
                                      書記官  許雅琪
中    華    民    國    99    年    8     月    30    日

司法院資訊處製作；財團法人民間司法改革基金會備份。
